【裁判字號】    97,訴,3595
【裁判日期】    971218
【裁判案由】    偽造文書等
【裁判全文】
臺灣臺中地方法院宣示判決筆錄          97年度訴字第3595號
公  訴  人  臺灣臺中地方法院檢察署檢察官
被      告  甲○○
上列被告因偽造文書等案件，經檢察官提起公訴（97年度偵緝字
第1739號），並聲請認罪協商程序，本院合議庭裁定由受命法官
獨任進行認罪協商程式，於中華民國97年12月18日下午4時許，
在本院刑事第十四法庭宣示判決，出席職員如下：
法官起立朗讀判決主文、犯罪事實要旨、處罰條文、附記事項，
及告以上訴限制、期間並提出上訴狀之法院，且諭知記載其內容
：
一、主  文：
    甲○○行使偽造私文書，足以生損害於他人，處有期徒刑陸
    月，如易科罰金，以銀元佰元即新臺幣玖佰元折算壹日。
二、犯罪事實要旨：
    甲○○於民國93年6月15日，在臺中市○○路33號，以吳國
    禎名義，籌組民間互助會組，並向乙○○等計程車同行20人
    ，招攬加入互助會，採內標制，會期為93年6月15日起至95
    年2月15日止，每月15日開標，每會會款為新臺幣（下同）1
    萬元。詎甲○○因財務困難，竟基於意圖為自己不法之所有
    及行使偽造文書之犯意，於94年3月15日，第10會開標時，
    在上址開標之際，冒用陳坤茂名義，以3000元之標息，偽造
    陳坤茂之署名及標金之標單（未扣案），並持以標會，而甲
    ○○與到場其他會員一同行使投標，得標後，再通知其他會
    員，謊稱係由被冒標人得標，致乙○○等互助會會員均陷於
    錯誤，誤以為陳坤茂得標，分別交付會款予甲○○，甲○○
    因此向會員詐收會金16萬7000元【21會扣除甲○○任會首1
    會、已得標之死會9會，尚有活會11會，計算式：（00000-0
    000）X11+10000X9=167000】，均足以生損害於乙○○、陳
    坤茂等人。嗣於95年2月15日上開互助會期滿後，經乙○○
    查訪後，始發覺上情。案經乙○○訴由臺灣臺中地方法院檢
    察署檢察官偵查起訴。
三、處罰條文：
    刑法第2條第1項前段、第216條、第210條、第220條第1項、
    第339條第1項，修正前第55條、修正前第41條第1項前段，
    刑法施行法第1條之1第1項、第2項前段，修正前罰金罰鍰提
    高標準條例第2條，現行法規所定貨幣單位折算新臺幣條例
    第2條。
四、附記事項：
  (一)本件涉及新舊法比較部分：
  1.按被告甲○○行為後，94年2月2日修正公佈之刑法，業於95
    年7月1日施行，新刑法第2條第1項之規定，係規範行為後法
    律變更所生新舊法律比較適用之準據法，於新刑法施行後，
    應適用新刑法第2條第1項之規定，為「從舊從輕」之比較。
    查刑法第339條第1項詐欺取財罪，法定刑得科或併科銀元10
    00元以下罰金，依修正後刑法施行法增訂第1條之1：「中華
    民國94年1月7日刑法修正施行後，刑法分則編所定罰金之貨
    幣單位為新臺幣。94年1月7日刑法修正時，刑法分則編未修
    正之條文定有罰金者，自94年1月7日刑法修正施行後，就其
    所定數額提高為30倍。但72年6月26日至94年1月7日新增或
    修正之條文，就其所定數額提高為三倍」及刑法第33條第5
    款修正為：「主刑之種類如下：五、罰金：新臺幣一千元以
    上，以百元計算之」等規定觀之，依修正後之法律，刑法第
    339條第1項詐欺取財罪所得科處之罰金刑最高為新臺幣3萬
    元、最低為新臺幣1000元，然依被告行為時之刑罰法律，即
    罰金罰鍰提高標準條例第1條前段規定之提高倍數10倍及修
    正前刑法第33條第5款規定之罰金最低額1元計算，則刑法第
    339條第1項之詐欺取財罪所得科處之罰金最高為銀元1萬元
    ，最低額為銀元10元，若換算為新臺幣，最高額雖與新法同
    為新臺幣3萬元，然最低額僅為新臺幣30元。因此，比較上
    述修正前、後之刑罰法律，自以被告行為時關於科處罰金刑
    之法律較有利於被告。
  2.修正前刑法第55條關於牽連犯之規定為：「˙˙˙犯一罪而
    其方法或結果之行為犯他罪名者，從一重處斷。」；而修正
    後之刑法，已刪除牽連犯之規定，則修正後刑法之規定，被
    告所犯各罪即應依數罪併罰之規定分論併罰。因之比較新舊
    法規定之結果，應以修正前之規定較有利於被告。
  3.又被告行為後，罰金罰鍰提高標準條例第2條業已刪除，而
    刑法第41條第1項前段關於易科罰金之折算標準，已由舊法
    之銀元100元、200元、300元，修正為新臺幣1000元、2000
    元、3000元，因屬科刑規範事項之變更，其折算標準為裁判
    時所應諭知，自有就新舊法規定比較之必要，經比較新舊法
    結果，以被告行為時之舊法較有利於被告，依刑法第2條第1
    項前段之規定，應適用被告行為時之舊法即修正前刑法第41
    條第1項前段、修正前罰金罰鍰提高標準條例第2條之規定，
    諭知以銀元300元即新臺幣900折算一日為易科罰金之折算標
    準。
  (二)核被告所為，係犯刑法第216條、第210條、第220條第1項行
    使偽造以文書論之私文書罪及同法第339條第1項之詐欺取財
    罪。被告偽造「陳坤茂」署名之行為，係偽造準私文書之部
    分行為，偽造準私文書之低度行為復為行使之高度行為所吸
    收，均不另論罪。又被告以一詐欺取財之行為，同時詐騙數
    活會會員，為想像競合犯，應僅論以一詐欺取財罪。另其所
    犯行使偽造準私文書罪及詐欺取財罪二罪間，有方法、目的
    之牽連關係，應依修正前刑法第55條之規定，從一重之連續
    行使偽造準私文書罪處斷。
  (三)又被告犯罪時間雖於96年4月24日以前，惟其於95年7月31日
    經通緝，至97年8月1日經緝獲歸案，即於96年7月16日中華
    民國九十六年罪犯減刑條例施行前經通緝，而未於96年12月
    31日以前自動歸案接受偵查、審判，依該條例第5條，即不
    符合得予減刑之規定，併此敘明。
  (四)至被告所偽造載有「陳坤茂」署名1枚及標金3000元之標單
    ，雖係被告所有供犯本件犯罪所用之物，但未據扣案，且被
    告業於本院訊問時供陳上揭標單都已經丟掉了等語，為免徒
    生執行之困難，爰不予宣告沒收。而該偽造標單上之偽造「
    陳坤茂」署押1枚，因該標單已滅失亦隨之不存在，自無從
    依刑法第219條規定為沒收之宣告，附此敘明。
五、協商判決除有刑事訴訟法第455條之4第1項第1款於本訊問程
    式終結前，被告撤銷協商合意或檢察官撤回協商聲請者；第
    2款被告協商之意思非出於自由意志者；第4款被告所犯之罪
    非第455條之2第1項所定得以協商判決者；第6款被告有其他
    較重之裁判上一罪之犯罪事實者；第7款法院認應諭知免刑
    或免訴、不受理者情形之一，及違反同條第2項「法院應於
    協商合意範圍內為判決；法院為協商判決所科之刑，以宣告
    緩刑或二年以下有期徒刑、拘役或罰金為限」之規定者外，
    不得上訴。
六、如有上開可得上訴情形，得自收受宣示判決筆錄送達之日起
    10日內，向本院提出上訴書狀，上訴於第二審法院。
中    華    民    國    97    年    12    月    18    日
                  刑事第十四庭     書記官 陳青瑜
                                   法  官 李慧瑜
上開宣示判決筆錄正本證明與原本無誤。
                                   書記官 陳青瑜
中    華    民    國    97    年    12    月    18    日


司法院資訊處製作；財團法人民間司法改革基金會備份。
